【裁判字號】    97,訴,958
【裁判日期】    970502
【裁判案由】    違反毒品危害防制條例
【裁判全文】
臺灣彰化地方法院刑事判決               97年度訴字第958號
公  訴  人  臺灣彰化地方法院檢察署檢察官
被      告  甲○○
上列被告因毒品危害防制條例案件，經檢察官提起公訴（97年度
毒偵字第490號），被告於準備程序中自白犯罪，本院改行簡式
審判判決如下：
    主  文
甲○○(一)施用第一級毒品，累犯，處有期徒刑捌月，扣案海洛因
（淨重零點零玖公克）及包裝袋壹個，沒收銷燬之。(二)又施用第
二級毒品，累犯，處有期徒刑陸月。(三)應執行有期徒刑壹年，扣
案海洛因（淨重零點零玖公克）及包裝袋壹個，沒收銷燬之。
    事實及理由
一、犯罪事實：
  (一)甲○○前因施用毒品案件，經強制戒治，已於民國（下同）
    90年5月18日因停止戒治付保護管束期滿而執行完畢。又於
    強制戒治執行完畢5年內之92年11月12至14日止，多次施用
    第一、二級毒品，經本院93年度訴字第78號判決處有期徒刑
    10、7月，定應執行刑1年4月。又於93年2月27日至93年9月1
    日止，多次施用第一、二級毒品，經本院93年度訴字第873
    號判決處有期徒刑2年、10月，後減刑為1年、5月，應執行
    刑1年4月。甲○○因上述二項判決，自93年9月2日入監執行
    至96年7月16日執行完畢出監（構成累犯）。
  (二)甲○○猶不知悔改，復基於施用第二級毒品甲基安非他命及
    第一級毒品海洛因之犯意，分別於97年1月23日某時許及97
    年1月24日晚間8時許，在其位於彰化縣埔鹽鄉○○村○○路
    22號住處，以將甲基安非他命置於玻璃球內，再以火燒烤，
    使之產生煙霧後吸食之方式，另將海洛因摻入香煙內而點燃
    施用之方式，各施用第二級毒品甲基安非他命及第一級毒品
    海洛因1次。
  (三)嗣於97年1月25日晚間10時10分許，在彰化縣福興鄉同安村
    同安巷17號，為警盤查而查獲，經警採集其尿液送驗，結果
    呈「嗎啡、可待因、甲基安非他命、安非他命」陽性反應，
    始查悉上情，並扣得海洛因1包（淨重0.09公克）。
二、認定事實之證據及理由：
  (一)被告於警訊、偵查、本院審理中之自白。
  (二)彰化縣警察局鹿港分局委託檢驗尿液代號與真實姓名對照認
    證單，證明被告接受採尿送驗之事實。97年1月25日扣案之
    白粉1包（淨重0.09公克），經法務部調查局鑑驗為海洛因
    成份無誤，有該局97年3月14日調科壹字第09723013950號鑑
    定書（97年度毒偵字第490號卷P.41）可證。
  (三)詮昕科技股份有限公司濫用藥物尿液檢驗報告書（97年度毒
    偵字第490號卷P.34），證明被告驗尿呈現「嗎啡、可待因
    、甲基安非他命、安非他命」之陽性反應。按行政院衛生署
    管制藥物管理局93年7月16日管檢字第0930006199號函示意
    見：「依據Clark's Analysis of Drugs and Poisons一書
    第三版之記載：... 第一級毒品海洛因亦可代謝成嗎啡，且
    海洛因常見含有少量6-乙醯可待因雜質成分，該成分可代謝
    為可待因及嗎啡。... 」（參照行政院衛生署管制藥品管理
    局發行「濫用藥物檢驗相關解釋彙編」P.14）故可證明被告
    因施用海洛因而同時檢出「可待因、嗎啡」陽性反應。又報
    告顯示被告甲基安非他命之指數遠超過安非他命指數，依法
    務部調查局93年5月4日調科壹字00000000000號函示意見：
    「依據英國藥學協會所編之Clark's isolation and
    indentification of drugs乙書.. 記載人體施用甲基安非
    他命後，在主要代謝物中未改變型態之甲基安非他命佔施用
    劑量達43％，而安非他命則為約5％。」（司法院編印，法
    官辦理刑事案件參考手冊(一)--毒品危害防制條例部分--P.
    168）被告尿液中排出之部分安非他命反應，應係甲基安非
    他命之代謝物。
  (四)不再送觀察勒戒之理由：
    按毒品危害防制條例於92年7月9日修正公布，自93年1月9日
    施行，其中第20條、第23條將施用毒品之刑事處遇程序，區
    分為「初犯」及「五年內再犯」、「五年後再犯」。依其立
    法理由之說明：「初犯」，經觀察、勒戒或強制戒治後，應
    為不起訴處分或不付審理之裁定；經觀察、勒戒或強制戒治
    執行完畢釋放後，「五年內再犯」者，因其再犯率甚高，原
    實施之觀察、勒戒及強制戒治既已無法收其實效，爰依法追
    訴或裁定交付審理。至於經觀察、勒戒或強制戒治執行完畢
    釋放後，「五年後再犯」者，前所實施之觀察、勒戒或強制
    戒治已足以遮斷其施用毒品之毒癮，為期自新及協助其斷除
    毒癮，仍適用「初犯」規定，先經觀察、勒戒或強制戒治之
    程序。從而依修正後之規定，僅限於「初犯」及「五年後再
    犯」二種情形，始應先經觀察、勒戒或強制戒治程序。倘被
    告於五年內已再犯，經依法追訴處罰，縱其第三次（或第三
    次以上）再度施用毒品之時間，在初犯經觀察、勒戒或強制
    戒治執行完畢釋放五年以後，已不合於「五年後再犯」之規
    定，且因已於「五年內再犯」，顯見其再犯率甚高，原實施
    觀察、勒戒或強制戒治，已無法收其實效，即應依該條例第
    10條處罰（最高法院95年度第7次刑事庭會議決議參照）。
    本件被告前因施用毒品案件，經強制戒治，於90年5月18日
    因停止戒治保護管束期滿而執行完畢。又於強制戒治執行完
    畢5年內之92年11月12至14日止施用第一、二級毒品（本院
    93年度訴字第78號判決）、93年2月27日至93年9月1日止，
    多次施用第一、二級毒品（本院93年度訴字第873號判決）
    ，有卷附臺灣高等法院被告前案紀錄表可稽。被告既曾於「
    五年內再犯」，且經法院判處罪刑確定，其又於97年1月23
    、24日施用毒品，即非屬該條例第20條第3項所定「五年後
    再犯」
    之情形，仍應論以毒品危害防制條例第10條第1、2項之施用
    第1、2級毒品罪。
  (五)被告自白核與事實相符，足堪採信。本件事證明確，被告施
    用第一、二級毒品犯行，已可認定。
三、論罪科刑：
  (一)核被告所為，係犯毒品危害防制條例第10條第1、2項之施用
    第一、二級毒品罪。被告持有毒品之行為，分別為施用毒品
    之高度行為吸收，不另論罪。被告先後施用第一、二級毒品
    ，罪名有異、施用方法不同，應分論併罰。
  (二)被告有犯罪事實欄內之徒刑執行經過，此有臺灣高等法院被
    告全國前案紀錄表可稽，其受此有期徒刑執行完畢後，五年
    以內故意再犯有期徒刑以上之罪，應依累犯規定，各加重其
    刑。
  (三)量刑審酌：被告自82年間就有麻藥前科，至今15年期間，多
    次入監服刑及戒治，如今已年屆52歲，乃閱歷豐富中年人，
    竟仍不知悔改施用毒品，被告自述兒女已經成年，妻子住療
    養院，被告既然不知收斂，繼續吸毒，惡性非輕，並審酌被
    告坦承犯行，提出診斷書證明自97年2月11日起至97年4月7
    日多次至署立彰化醫院接受美沙酮治療，犯後態度尚稱良好
    等一切因素，量處如主文所示之刑，及定應執行刑，以示懲
    儆。
  (四)扣案之一級毒品海洛因共1包（淨重0.09公克），鑑定為違
    禁品，包裝袋使用後沾染毒品無法徹底分離，況且實務上也
    不可能先將包裝袋洗淨後，才分別將之與毒品各別「沒收銷
    燬之」「沒收之」，故應一併依毒品危害防制條例第18條第
    1項前段沒收銷燬之。
四、適用法律：
  (一)刑事訴訟法第273條之1第1項、第310條之2、第454條第1項
    。
  (二)毒品危害防制條例第10條第1、2項、第18條第1項前段、刑
    法第11條、第47條第1項、第51條第5款。
本案經檢察官郭玄義到庭執行職務。
中    華    民    國    97    年    5  月    2       日
                  刑事第八庭    法  官  葉明松
以上正本證明與原本無異。
如不服本判決應於收受本判決後10日內向本院提出上訴書狀，其
未敘述上訴理由者，應於提起上訴後20日內向本院補提理由書狀
（均須按他造當事人之人數附繕本）「切勿逕送上級法院」。
中    華    民    國    97    年    5  月    2        日
                                書記官  施秀青
附錄本案論罪法條：
毒品危害防制條例第10條
施用第一級毒品者，處 6 月以上 5 年以下有期徒刑。
施用第二級毒品者，處 3 年以下有期徒刑。
毒品危害防制條例第18條
查獲之第一、二級毒品及專供製造或施用第一、二級毒品之器具
，不問屬於犯人與否，均沒收銷燬之；查獲之第三、四級毒品及
製造或施用毒品之器具，無正當理由而擅自持有者，均沒入銷燬
之。但合於醫藥、研究或訓練之用者，得不予銷燬。
前項合於醫藥、研究或訓練用毒品或器具之管理辦法，由法務部
會同行政院衛生署定之。


司法院資訊處製作；財團法人民間司法改革基金會備份。
